臺灣臺南地方法院刑事判決
110年度金訴字第458號
公  訴  人  臺灣臺南地方檢察署檢察官
被      告  高雅紋


選任辯護人  彭大勇律師
            林士龍律師
            郭栢浚律師

上列被告因詐欺等案件，經檢察官提起公訴（110年度偵字第145
53、17563號），本院判決如下：
    主    文
高雅紋無罪。
    理由要旨
本院依照被告的辯解進行調查的結果，雖然無法百分之百確認被
告所講的情形正確無誤。但是依照證據呈現的情形來判斷，被告
的辯詞存在高度可能性。既然無法排除被告被冤枉的風險，根據
無罪推定原則，本院決定判決被告無罪。
    理    由
一、起訴事實及罪名
  1.起訴事實：
　　①被告高雅紋於民國109年10月13日，在臉書網站經詐欺集團
      成員「林尚浩」告知有兼職的工作機會，工作內容只需要
      提領帳戶裡收到的款項並交付給他人就可以即可獲利（報
      酬）。她知道如果把金融機構帳戶提供給他人使用，將可
      能幫助他人騙錢，並使被害人和警方難以追查騙錢的人。
      心裡仍抱持若因而與詐騙集團成員一起詐騙錢財或洗錢也
      無所謂的態度，把她申請的中國信託銀行000-0000000000
      00號帳戶（以下簡稱中信銀行帳戶）提供給「林尚浩」和
      暱稱「BAOXING客服」的詐騙集團成員使用，並答應提領
      且交付匯款進中信銀行帳戶裡的款項。
　　②被告同意提供中信銀行帳戶給詐騙集團成員使用之後，詐
      騙集團成員便先後在109年10月28日、109年11月10-11日
      ，分別向告訴人杜詩玟、劉閎洋詐騙，使杜詩玟、劉閎洋
      先後匯款新臺幣（下同）46萬2,000元及9萬元到中信銀行
      帳戶。而後由被告於109年10月29日及109年11月10日，先
      後從帳戶裡提領其中的46萬及3萬元現金，拿到台南市○○
      區○○路000號前，交付給詐騙集團所指定人士。又於109年
      11月11日，先從中信銀行帳戶提領其中的6萬元，存進被
      告自己的臺灣銀行帳號，又於109年11月13日，從她自己
      的臺灣銀行帳戶提領6萬元，存入她自己的國泰世華銀行
      帳號，再於109年11月17日，從她自己的國泰世華帳戶提
      領6萬元，並依詐騙集團指示轉匯到他人帳戶。
　　③高雅紋因而獲利共3萬元。
  2.起訴罪名：
    因此認為被告涉嫌觸犯刑法第339條之4第1項第2款的加重詐
    欺取財罪，以及洗錢防制法第14條第1項的洗錢罪。
　　
二、刑事訴訟基本原則
    我國的刑事訴訟採取嚴格證明原則，無論直接證據或間接證
    據，都必須要證明到「沒有其他可能性」，可以達到「確信
    被告犯罪」的程度，法院才能作出有罪的決定。否則，基於
    無罪推定原則，都應該宣示無罪的判決。如果案件經過調查
    結果，認為被告的辯解的確有可能發生，也就是存在「被告
    犯罪以外的可能性」時，法院就必須判決被告無罪。因為刑
    事訴訟程序的第一個任務，就是避免無辜的人被國家冤枉。

三、被告方面的辯解
　1.被告：
　　我只是找一份打工的工作，並以工作領取自己的報酬。我沒
    有要跟詐騙集團一起騙錢或洗錢的意思，我也是受害者。
　2.辯護要旨：
　　被告跟「林尚浩」之間沒有犯意的聯絡，只是單純聽從公司
    客服人員的指示從事兌換比特幣的工作。被告的想法是我付
    出我的時間精力去做這份工作，獲得報酬是合理的，被告心
    裡上完全不知道這是詐騙的手法。
　　
四、證據呈現的情形
  1.中信銀行帳戶當時被詐騙集團成員使用：
    告訴人杜詩玟、劉閎洋因為打算投資而受騙，在上述時間匯
    款到被告申請的中信銀行帳戶的事實，已經過告訴人在警局
    詳細說明。而且中信銀行帳戶交易紀錄中，也顯示了告訴人
    們把被騙款項匯進中信銀行帳戶又被領出的過程。因此，中
    信銀行帳戶在當時確實是被詐欺集團的成員用來騙取告訴人
    金錢的帳戶。
  2.被告是因求職而讓詐騙集團使用中信銀行帳戶：
　　被告於地檢署提出的LINE對話紀錄顯示（偵一卷39-91頁）
    ，她主張她是因為求職而提供中信銀行帳戶，是可信的事實
    。
  3.被告有提領與交付詐騙款項的行為：
　　根據⑴被告在警察、地檢署及法院的陳述。⑵被告申辦的中信
    銀行、臺灣銀行與國泰世華銀行帳戶交易明細資料。⑶ATM提
    領照片以及被告提供的手寫提領明細，可知被告的確有起訴
    書所記載：從中信銀行帳戶提領告訴人被騙款項之後，直接
    交付，或先轉存自己其他銀行帳戶後交付詐騙集團指定人士
    的行為。
　　
五、本院對證據的評價結果
  1.被告提出的通訊截圖：
    被告在地檢署曾提出她和客服人員以通訊軟體對話過程的截
    圖（偵一卷39-91頁，以下頁次都是偵一卷）：
　　①109年11月3日：被告與新的客服人員接洽，並詢問先前的
      客服人員是否離職，且再次向新客服人員陳報自己姓名。
      （新）客服人員提及「您是本公司長期配合的承兌商人員
      ，有幫公司進行購買USDT的作業流程，這邊會盡快幫您安
      排及處理」（39-41頁）
　　②110年11月4日：被告主動詢問「今日有工作嗎」，客服人
      員答稱公司尚未通知，會請公司盡快為被告安排（43頁）
      。
　　③110年11月5日：客服人員詢問被告有無更改或取消中信銀
      行帳戶，以及能否登入，並再次與被告核對確認身分證號
      碼、中信銀行帳戶網銀帳號及密碼，且要求被告配合接受
      驗證，並允諾盡快為被告安排工作，被告答稱「如果可以
      就快一點」（43-57頁）。
　　④110年11月7日：被告得知公司人員在登入（中信銀行帳戶
      ）系統，詢問客服人員並得到肯定的答覆後，被告詢問對
      方「確認完就安排工作了嗎」，客服人員回答「這方面我
      無法跟跟您保證，客服這邊也是公司有通知下來才會告知
      您」（47-49頁）。
　　⑤110年11月9日：被告主動傳送內容為「網銀登入失敗」的
      截圖畫面，要求公司稍加注意（未獲回應，49頁）。
　　⑥110年11月10日：客服人員主動通知被告，確認被告當天有
      空之後，指示「那待會麻煩您去提領金額20萬元整，時間
      的部分麻煩您跟幣商聯繫，客服這邊給您另一個幣商的ID
      」、「公司目前是告知我們客服跟這間幣商購買USDT」。
      被告依指示與「幣商」連絡，並回報「已聯絡待回覆」之
      後，傳送被告與幣商連絡的對話截圖（內容為被告向「US
      DT誠信買賣商」購買20萬元「幣」），其後客服人員要求
      追加3萬元，並指示被告自行扣除3,000元作為薪水，把22
      7,000元作為購買USDT的價金交給幣商。之後，客服人員
      告知被告「公司這邊確認已收到USDT」，並告知被告公司
      每日都會進行帳戶測試。雙方再次確認測試中信銀行帳戶
      網銀成功之後，被告詢問「我需要把（帳戶）裡面的金額
      轉回去嗎」，客服人員回答「不需要,公司這邊需要您購
      買USDT時會提前再通知您」（51-63頁）。
　　⑦110年11月12日：被告主動報告「您好可以測試了」，客服
      人員告知晚一點若要進行測試會通知被告。而後客服人員
      指示「這邊要請您先把您中國信託帳戶裡頭的9萬元先領
      出來，並待為保管，公司這邊會盡快為您安排工作」，被
      告多次詢問能否將款項轉到別的帳戶（臺灣銀行）？並主
      動傳送內容為中信銀行帳戶收到3筆金額各為3萬元（共9
      萬）訊息的截圖，且向客服人員報告上述金額已轉進其他
      銀行，客服人員指示被告「您先領出來放身上，這幾天就
      會幫您安排工作了」、「您可以先放在您的家裡」，被告
      回應：「我會轉入別的帳號是因為我不會把現金帶在身上
      有風險」、「而且這是公司金錢 所以我才會選擇這樣做
      的」、「要是不見了我還需要擔當這個責任」。而後，客
      服人員再次指示被告「公司這邊的回覆是麻煩您先提領出
      來並代為保管，明天可能就會安排您去做個購買USDT的流
      程」。最後，被告依客服人員的要求傳送她自己臺灣銀行
      帳戶存摺封面照片（63-71頁）。
　　⑧110年11月13日：被告主動陳報「可測試」，客服人員告知
      若有工作會盡快通知（73頁）。
　　⑨110年11月14-15日：客服人員於14日通知被告隔天下午14
      ：00-15：00之間前往左營高鐵站買87,000元的USDT，並
      告知是同上次幣商。隔天（15日），被告13：20到場等候
      多時未見幣商，詢問客服人員是否需要繼續等待，客服人
      員指示被告可離去，並先抽取3,000元薪水，並請被告回
      報通勤費用，被告隨即傳送火車票照片（75-85頁）。
　　⑩110年11月16日：被告主動報告「可測試」，且以為公司又
      更換客服人員。客服人員告知本日無工作（87頁）。
　　⑪110年11月17日：客服人員要求被告當日「進行6萬元的提
      現撥款」，被告詢問「剩1.7萬呢」，客服人員指示「先
      寄放在您的身上」，被告再詢問「想問一下我做這個動作
      是否有薪水？（問清楚以免爭議）」，客服人員表示「下
      次開始會有」，並提醒被告「（提領帳號）屬於其他會員
      隱私 請高小姐不要留底喔」，且收回提領帳號的訊息（8
      9-91頁）。
　2.本院對裁圖的解讀：
　　①比對時間後，可知上述截圖並無告訴人杜詩玟被詐騙款項
      的後續處理經過，而不是完整的截圖（依現有證據無法確
      認是被告沒有完整截圖，還是雖有完整截圖但並未全部提
      出）。這一點，的確在本院心中產生對被告不利的懷疑。
　　②客服人員所屬公司先把錢匯進中信銀行帳戶，再由被告領
      出「面交」幣商，此等USDT的交易方式，也有過度迂迴的
      情形，被告是否完全不曾懷疑？也是本院心中的疑惑。
　　③即便如此，截圖中呈現的情況是，大部分時間都是被告主
      動向客服人員報告處於可以工作的狀態，並表達非常期望
      收到新的工作指示以獲得酬勞。若收到工作指示，被告都
      盡力完成，並且隨時詳細回報進度與處理方式，並一再與
      客服人員確認細節。而且被告願意告知或傳送自己的身分
      證號碼、中信銀行帳戶網銀帳號與密碼、臺灣銀行存摺封
      面照片等個人資料，也表示被告對客服人員以及「公司」
      ，完全沒有防備之心。
　　④綜合上述想法之後，本院認為，從這些被告與客服人員的
      聯絡過程，可以印證被告所辯解的情形可能是真實。
　3.其他對被告不利的情況：
　　①被告在起訴前有提出她手寫的「提領過程明細」以及打字
      的「匯款過程時序」表（偵二卷15-17、警卷99-101頁）
      ，檢察官在審理時以此認為被告是個謹慎的人，因而認為
      被告對「林尚浩」、「BAOXING客服」以及上述客服人員
      都未加以查證且不曾懷疑，表示難以理解（本院卷86-87
      頁）。本院認同這一點。
　　②然而此一難以理解，跟本院因上述截圖產生的兩點懷疑一
      樣，都只是懷疑，而不是足以證明被告犯罪的證據。在有
      其他事證顯示被告信任「公司」及客服人員，且被告努力
      工作以獲得薪水的情況下，本院認為上述懷疑不足以確實
      證明被告有和詐騙集團一起犯罪的打算或認知。
　4.被告曾經主動報案：
　　①告訴人杜詩玟發現受騙後，馬上於109年11月21日前往報案
      ，並經警察機關連絡中信銀行，於隔天（22日）將中信銀
      行帳戶列為警示帳戶（見警卷287-289、309頁所附的杜詩
      玟警局筆錄、金融機構聯防機制通報單）。
　　②而被告於110年11月25日，她所屬轄區警察機關尚未受理本
      案時，主動前往她住家附近的分局派出所報案，陳述她也
      因為受騙而被詐騙集團利用於提供帳戶及領款交付（警卷
      27-43頁），派出所的員警並因此製作「反詐騙諮詢專線
      紀錄表」，且交付被告「受理刑事案件三聯單」（警卷55
      、63頁）。
　　③經由這些證據，本院認為被告所講的辯解以一般合理的情
      況判斷，是可能存在的。也就是說，這些深入查證後所獲
      得的證據，呈現了「被告應徵工作而被利用的可能性」。
　　　
六、被告有無不確定故意
  1.在肯認被告是遭到「林尚浩」、「BAOXING客服」以及客服
    人員的對方，騙得中信銀行帳戶使用權且代為領取及交付匯
    入款項的情況之下，有需要進一步討論被告是不是有和詐騙
    集團一起騙錢和洗錢的不確定故意。
  2.不確定故意和過失不同：
    ①不確定故意：
　　　不確定故意，是某個人雖然不是清楚知道行為後的可能結
      果，並且確切地打算發生那個結果的情形（明知並有意使
      其發生，又稱為直接故意）。但對於自己行為可能發生的
      結果，是知道的，而且也不反對、不在意發生那個結果的
      情形，法律規定給予跟直接故意一樣的效果（以故意論）
      ，我們稱為不確定故意。
    ②過失：
　　　刑法上的過失，是某個人對於結果的發生，原本有防止結
      果發生的（注意）義務，而且也有能力去注意，但卻因為
      疏忽而欠缺注意，導致發生刑法認為應該成立犯罪的損害
      結果。
    ③區別：
　　　從以上的說明，我們可以知道不確定故意和過失，最重要
      的差別在於「是不是事先（可能）知道結果」。如果事先
      知道，那就是不確定故意；如果不知道，那就是過失。
    ④法院應如何判斷被告是否事先知道結果？
　　　⑴被告在從事某個行為時，腦袋裡究意是怎麼想、在想些
        什麼？坦白說只有被告自己和天知道。擔任法官的平凡
        人，只能從已經存在的證據去判斷。也就是，證據證明
        到被告事先知道結果，法院就能認定被告有不確定故意
        。如果證據無法證明到這個程度，只能認為被告是因為
        過失導致損害結果的發生。
　　　⑵這個證明和判斷的過程，也有罪疑唯輕原則的適用，也
        禁止法官用推測和腦補的方法，認為被告有不確定故意
        。唯有如此，刑事審判才能達到保障人權，不使人民冒
        被冤枉定罪的風險。
  3.證據無法證明被告事先知道帳戶被詐騙集團利用：
　　①被告是否知道他的中信銀行帳戶可能被詐騙集團的人使用
      ？這一點目前只有被告的陳述可以判斷。而被告始終主張
      他只是兌換比特幣的打工人員，並沒有想到她的帳戶會被
      用來騙錢，也沒有想到她在為詐騙集團領取及交付告訴人
      被騙取的款項。
　　②在此情形下，本院認為證據不足以證明被告有料想到（能
      預見）中信銀行帳戶將被詐騙集團所用。也就是說，沒有
      證據證明被告有和詐騙集團成員一起犯罪的不確定故意。
　2.提供帳戶的人有無義務確保不被使用為犯罪工具？
　  ①我們先用一個例子來說明這個問題：一個在菜市場賣香蕉
      的婦人，當不認識的顧客或鄰座菜販向她借割香蕉的鐮刀
      時，法律能不能要求她確認鐮刀不會被用來殺人才能出借
      ？如果向她借刀的人騙說要用鐮刀割尼龍繩，結果拿去殺
      人，這位借出鐮刀的婦人要不要負幫助殺人罪責？
　  ②如果上述問題的答案是否定的，那被告在同意「公司」使
      用她的中信銀行帳戶帳號之前，有確定「帳戶不會被詐騙
      集團用來犯罪」的義務嗎？他必須在確保帳戶不被使用在
      犯罪才能告知帳戶嗎？
　  ③或許在詐騙集團犯罪橫行的台灣，因為類似犯罪的普遍性
      ；或許因為鐮刀和帳戶不同，鐮刀不需要實名登記，而使
      部分的法院認為帳戶持有人應該有此警覺或義務。但本院
      認為，即使認為提供帳戶資料的人應該在告知帳號之前，
      確認不被詐騙集團使用，違反這個義務的帳戶持有人，也
      只是欠缺注意義務的過失行為人，不應該只因為欠缺注意
      ，直接擴大不確定故意的範圍，認為帳戶持有者有幫助人
      家犯罪或與人家一起犯罪的不確定故意。
　　　
七、結論：
　　1.平心而論，檢視本案全部證據，如果被告曾經接觸政府關
      於帳戶的安全宣導，的確有些行為值得懷疑她的說詞不是
      事實。例如檢察官在起訴書提及的「只透過LINE的聯繫就
      相信對方而同意使用中信銀行帳戶」、「前述奇怪的購買
      比特幣過程」。雖然檢察官說的各種情形，在經驗上都是
      可能存在的情形。然而如果我們把所有的「可能」都導向
      對被告不利的結論，就不是無罪推定，而是有罪推定。
　　2.「讓犯罪的人受到合理的處罰」和「避免無辜的人被法院
      認定有罪而受刑事處罰」，都是刑事法院法官非常重要的
      任務。但如同世間上許多值得追求的事物一樣，很多重要
      的價值常會在若干個案發生衝突的情形，這時候我們就必
      須做出抉擇排定優先順序。我國刑事訴訟既然採取無罪推
      定和嚴格證明原則，很明顯地立法者是希望法官把「避免
      無辜的人被法院認定有罪而受刑事處罰」擺在前面。如此
      一來「讓犯罪的人受到合理的處罰」，就無法成為刑事法
      院首要的任務，而是次重要的（但應該是檢察官最重要的
      工作）。本案被告的辯詞，證據評價的結果既然認為可能
      是真的。既然如此，根據無罪推定及罪疑唯輕原則，本院
      就只能判決被告無罪，以避免無辜的人被法院冤枉。
　　
根據以上的說明，本院認為應該依據刑事訴訟法第301條第1項的
規定，判決被告無罪。

本案由檢察官徐書翰提起公訴、檢察官黃信勇到庭執行職務。
中　　華　　民　　國　　111 　年　　1 　　月　　25　　日
                  刑事第十庭審判長法  官  劉怡孜
                                  法  官  潘明彥
                                  法  官  陳欽賢
以上正本證明與原本無異。
如不服本判決應於收受本判後20日內向本院提出上訴書狀，並應
敘述具體理由。其未敘述上訴理由者，應於上訴期間屆滿後20日
內向本院補提理由書狀（均須按他造當事人之人數附繕本）「切
勿逕送上級法院」。
  　　　　　　　　　　　  　　　　書記官　劉庭君
中　　華　　民　　國　　111 　年　　1 　　月　　25　　日